【裁判字號】    90,上易,1283
【裁判日期】    900830
【裁判案由】    違反能源管理法
【裁判全文】
臺灣高等法院高雄分院刑事判決                    九十年度上易字第一二八三號
    上 訴 人  台灣高雄地方法院檢察署檢察官
    被    告  甲○○
右上訴人因被告違反能源管理法案件，不服臺灣高雄地方法院九十年度易字第一三八
五號中華民國九十年五月十八日第一審判決（起訴案號：臺灣高雄地方法院檢察署八
十九年度偵字第二六四九四號），提起上訴，本院判決如左：
      主  文
原判決撤銷。
甲○○未經許可而經營中央主管機關指定之能源產品之銷售業務，處有期徒刑貳月，
如易科罰金，以佰元折算壹日。
柴油拾捌萬捌仟公升沒收。
      事  實
一、被告甲○○明知未經主管機關之准許，不得擅自經營油品之銷售業務，竟於民國
    八十九年間，陸續向報廢之漁船收取柴油後，將之儲放於高雄市小港區紅毛港拆
    船區之「大仁和號」工作平台船內，俟機銷售。嗣於八十九年十一月二十一日十
    三時三十分許，甲○○於上開「大仁和號」工作平台船上將船內柴油販賣予蔡財
    安之「仁福參號」漁船時，當場為警查獲，並扣得柴油十八萬八千公升。
二、案經行政院海岸巡防署高雄市機動查緝隊移送台灣高雄地方法院檢察署檢察官偵
    查起訴。
     理  由
一、訊據被告甲○○固不諱言前述於八十九年十一月二十一日在上開「大仁和號」工
    作平台船上將船內柴油抽至「仁福參號」漁船時，當場為警查獲之事實，惟矢口
    否認有經營柴油銷售業務之犯行，辯稱：我從事海上工程用品之載運及維修，租
    用平台是放機械及柴油，買入柴油是供自己海事工程所用，仁福三號漁船老闆蔡
    財安因載運大陸漁工遭停售漁業用柴油而向我借油，並非向我購買柴油云云，惟
    查被告甲○○係以每月三萬六千元之租金，向綽號「阿華」之人租用「大仁和號
    」工作平台船後，再向報廢之漁船收取柴油，並將柴油儲放於「大仁和號」工作
    平台船內，此據被告供承在卷，而被告甲○○並無擁有漁船，如何從事海上工程
    ，其竟以每月三萬六千元之費用向他人租得工作平台船，而儲存高達十八萬八千
    公升之柴油，顯係經營油品銷售業務而儲存無疑，況被告係於八十九年十一月二
    十一日十三時三十分許，在上開「大仁和號」工作平台船上將船內柴油抽至「仁
    福參號」漁船時，當場為警查獲，而證人蔡財安所有之仁福三號漁船係屬屏東縣
    東港籍，且於八十九年二月十八日遭屏東縣政府停止漁船優惠用油免稅之供應，
    有屏東縣政府八九府農漁字第二七三二七號函附卷可證，蔡財安竟駕駛仁福三號
    漁船自屏東縣東港漁港至高雄市小港區紅毛港加油，顯非僅係應急借油，而係向
    被告購買柴油甚明，故證人蔡財安所證稱係向被告借油，待申請漁船優惠用油後
    再返還被告云云，自係迴護被告之詞，不足採信；次外復有柴油十八萬八千公升
    扣案及現場查扣物品登記表、現場所拍攝之照片十張、油品檢驗報告一份在卷可
    憑，上述查扣之油品經中國石油股份有限公司煉製研究所化驗結果，符合能源管
    理法第二條第一款所稱「石油及其產品」與經濟部八五能字第八五四六一一二四
    號公告能源產品認定基準之柴油規範相符，此有經濟部取締違法經營油品會報執
    行小組高雄執行分組（八九）高執字第八九一二○四二二函暨檢附之檢驗報告一
    份附卷可稽，事證明確，被告前述所辯，顯係事後卸責之詞，不足採信，其犯行
    洵堪認定。
二、按柴油為行政院經濟部公告指定之能源產品，被告甲○○未經前揭機關許可銷售
    柴油，核其所為係犯能源管理法第二十條之一未經許可經營中央主管機關指定之
  能源產品銷售業務罪。又被告行為後，刑法第四十一條有期徒刑易科罰金之規定
    ，業經總統於九十年一月十日修正公佈施行，於同年月十二日生效，修正後最重
    本刑五年以下有期徒刑之罪，經判處六月以下有期徒刑，因身體等因素執行顯有
    困難，均得予以易科罰金，依刑法第二條第一項前段規定，應適用修正後之新法
    ，較有利於被告。
三、原審疏未詳查，遽為被告甲○○無罪之諭知，尚有未合，公訴人上訴意旨，執此
    指摘原判決不當，為有理由，自應由本院將原判決予以撤銷改判。審酌被告犯罪
    之動機、手段、販賣柴油之數量及犯罪後態度等一切情狀，量處有期徒刑二月，
    並諭知易科罰金之折算標準。扣押之柴油十八萬八千公升，係被告未經許可銷售
    之產品，併依能源管理法第二十條之一後段之規定宣告沒收。
據上論結，應依刑事訴訟法第三百六十九條第一項前段、第三百六十四條、第二百九
十九條第一項前段、能源管理法第二十條之一、刑法第二條第一項前段、第十一條、
修正後刑法第四十一條第一項，罰金罰鍰提高標準條例第二條，判決如主文。
本案經檢察官沈紹嘉到庭執行職務。
中      華      民      國    九十      年      八      月     三十     日
                          臺灣高等法院高雄分院刑事第七庭
                                  審判長法官  王光照
                                        法官  黃仁松
                                        法官  黃憲文
右正本證明與原本無異。
不得上訴。
                                      書記官  黃玉珠
中    華    民    國      九十      年       八       月    三十一      日
附錄：本判決論罪科刑法條：
能源管理法第二十條之一
未經許可而經營中央主管機關指定之能源產品之輸入、輸出、生產、銷售業務者，處
一年以下有期徒刑、拘役或科或併科新臺幣三十萬元以下罰金，並得沒收其輸入、輸
出、生產、銷售之產品。
                                                                        Ｆ


司法院資訊處製作；財團法人民間司法改革基金會備份。
